臺灣士林地方法院民事判決　　　　　　　 94年度保險字第3號
原　　　告　乙○○
　　　　　　戊○○
　　　　　　丁○○
　　　　　　丙○○
前列4人共同
訴訟代理人　廖修三律師
被　　　告　富邦產物保險股份有限公司
法定代理人　甲○○
訴訟代理人　己○○
當事人間損害賠償事件，本院於94年7月7日言詞辯論終結，判
決如下：
    主  文
原告之訴及其假執行之聲請均駁回。
訴訟費用由原告負擔。
    事實及理由
一、原告主張：原告之被繼承人即被害人廖耀助於民國93年3 月
    14 日18 時30分，乘騎ＬＯＺ─399 號機車，行經台北縣汐
    止市○○路○ 段223 之1 號，因遭不詳車號之車輛擦撞，至
    撞及路旁護磚後墜河，送醫不治死亡，被害人廖耀助生前向
    被告投保強制汽車責任險，原告均為被害人廖耀助之繼承人
    ，依強制汽車責任保險給付標準第6 條之規定，可向被告請
    求給付140 萬元，惟原告提出申請理賠，竟為被告所拒等語
    ，爰依前開規定請求被告給付等語。並聲明：(一)被告應給付
    原告新台幣（以下同）140 萬元及自93年3 月26日起至清償
    日止，按年息百分之10計算之利息。(二)願供擔保宣告假執行
    。
二、被告抗辯：本件原告之被繼承人即事故受害人廖耀助，係自
    撞路旁護磚後墜河死亡，未見有其他車輛參與，應屬強制汽
    車責任保險法施行細則第3 條第2 項定所指「僅涉及一輛汽
    車」之情況，不得請求被告賠償等語。並聲明：(一)如主文第
    1 項所示(二)如受不利之判決，願供擔保請准免為假執行。
三、按強制汽車責任保險法係採責任保險法制，其立法之目的，
    一方面在使汽車交通事故之受害人得直接請求保險賠償給付
    ，迅速獲得保障，另方面使加害人依法應負賠償責任，而受
    賠償之請求時，得因有保險契約之保障，而在限度之金額內
    免其責任，責任保險人之義務在於代替被保險人向第三人賠
    償。職是，強制汽車責任保險法之保險人於被保險人駕駛被
    保險汽車發生交通事故，致第三人傷殘死亡，始負保險賠償
    給付義務。是該法第34條所指之肇事汽車，就該車駕駛人而
    論，係指該車以外之他車，亦即本車之駕駛人不得向自己投
    保之強制汽車責任險之保險公司請求給付。再汽車交通事故
    僅涉及一輛汽車者，受害人不包括該汽車之駕駛人。亦為強
    制汽車責任保險法施行細則第3 條第2 項所明定。查原告主
    張被害人廖耀助駕駛機車，於上開時、地，係遭不詳車號之
    車輛擦撞，致撞及路旁護磚後墜河，送醫不治死亡，固據提
    出台北縣警察局汐止分局烘內派出所道路交通事故證明書（
    卷10頁）為證，該證明書內載：「於右述時、地當事人（即
    被害人廖耀助）駕駛機車行駛肇事地點，因天色昏暗，光線
    不明，擦撞路旁護磚，導致墜河，送醫不治死亡。經警方勘
    查事故機車左前照後鏡及左後車身有擦撞痕跡，並附著藍色
    烤漆痕跡（經採樣送刑事局化驗，因微量無法化驗）。」等
    語，經訊問證人即處理該事故及出具前開證明書之員警蔡俊
    隆到庭證稱：系爭事故係由伊至現場處理，機車左側有擦撞
    之新痕，但所遺留之他車烤漆數量太少，刑事警察局無法化
    驗，而經調來附近工廠監視器所拍攝之錄影帶，又因該監視
    器所設定之拍攝地點非事故地點，亦未能查得害人廖耀助係
    被何車擦撞等語（卷28、29頁），惟擦撞痕跡縱屬新痕，是
    否確為事發當時所殘留之痕跡，已無從查證，況即便為系爭
    事故所遺留，即被害人廖耀助係被他車擦撞墜河致死，然其
    既為強制汽車責任保險之本車駕駛人，不論事故之發生係僅
    涉及本車或尚涉及他車，依前開說明及規定，被害人廖耀助
    之被繼承人均非屬強制汽車責任保險法規定得請求給付之人
    ，故原告請求被告給付，與法無據。
四、從而原告依強制汽車責任保險給付標準第6 條之規定，向被
    告請求給付140 萬元及自93年3 月26日起至清償日止，按年
    息百分之10計算之利息，不應准許，應予駁回。
五、原告受敗訴判決，其假執行之聲請即失所依據，應併予駁回
六、據上論結，原告之訴為理由，依民事訴訟法第85條第1 項、
    第78條，判決如主文。
中　　華　　民　　國　　94　　年　　7 　　月　　21　　日
                  民事第一庭  法  官  黃小瑩
以上正本證明與原本無異。
如對本判決上訴須於判決送達後20日內向本院提出上訴狀。
中　　華　　民　　國　　94　　年　　7 　　月　  22　　日
                              書記官  陳鳳嬌
